臺灣高等法院臺中分院刑事判決　　　　　　　　　　九十年度上訴字第二二八六號
　　上　訴　人
　　即　被　告　乙○○
　　選任辯護人　劉叡輝
右上訴人因違反懲治走私條例案件，不服臺灣臺中地方法院九十年度訴字第二三三一
號中華民國九十年十一月十五日第一審判決（起訴案號：臺灣臺中地方法院檢察署九
十年度偵字第七九九一號），提起上訴，本院判決如左：
    主      文
上訴駁回。
    事      實
一、乙○○係台北市○○區○○路五三四號三樓「奧泰企業有限公司」之負責人，前
    曾於民國（下同）八十八年間因違反商標法案件，經台灣桃園地方法院判處拘役
    三十日，緩刑二年確定，竟仍不知悔改警惕，明知大陸地區所生產之紡織材質皮
    包（含背包、提包）為管制物品，須向主管機關專案申請在大陸設廠加工或向手
    提包輸出業同業公會申請核「輸入委託大陸加工之手提包同意書」、及「輸入委
    託大陸加工之手提包進口紀錄表」，再向經濟部國際貿易局申請核發「輸入許可
    證」始得進口，竟基於概括犯意，先後於八十九年五月十一日、同年九月十三日
    ，委託不知情之台中市「億運報關行」，轉請不知情之台中縣梧棲鎮「億興報關
    行」人員，連續以編號ＤＡ／８９／Ｇ９４６／０００１及ＤＡ／８９／ＨＫ３
    ９／０００７號進口報單，據以向台中關稅局虛偽申報進口大陸製ＰＶＣ材質之
    皮包、提包等貨物，乙○○再將右揭管制之紡織材質背包、提包夾藏於合法進口
    之ＰＶＣ材質提包、背包等貨物內，藉以規避海關人員之檢查，而連續二次私運
    前開管制之大陸製造紡織材質之背包、提包各九千六百五十件（即第一次私運進
    口件數）、五千五百二十件（即第二次私運進口件數），其完稅價格分別為新台
    幣（下同）二十七萬二千三百六十四元、二十二萬零六百九十五元，以進入台灣
    地區。嗣經台中關稅局驗貨人員開櫃查驗，始悉上情，並扣得前開數量之管制進
    口物品紡織材質之背包、提包。
二、案經法務部調查局航業海員調查處報請臺灣臺中地方法院檢察署檢察官偵查起訴
    。
    理      由
一、訊據本案上訴人即被告乙○○（以下簡稱為被告）雖坦承伊確係台北市○○區○
    ○路五三四號三樓「奧泰企業有限公司」之負責人，亦坦承伊確有於前開時、地
    ，先後二次被查獲前述屬於管制進口物品之訪織材質之背包、提包各九千六百五
    十件、五千五百二十件（完稅價格各為新台幣二十七萬二千三百六十四元、二十
    二萬零六百九十五元）等情事，惟被告矢口否認伊有公訴人所指訴之走私犯行，
    並辯稱：伊於前開時間，係向中國大陸廣州添發、生生等皮具廠購買ＰＶＣ材質
    之背包、提包進口，伊購買之皮包並非紡織材質皮包，進口報單亦均記載為ＰＶ
    Ｃ材質之皮包，後來所以被查獲部分之紡織材質背包、提包，純係因大陸個體戶
    之營運管理未上軌道，裝貨工人素質較差，因而裝錯所致，伊對此全不知情，係
    無辜受累，應不為罪等情。
二、然查：
（一）本案被告先後二次被查獲之紡織材質背包、提包，與合法進口之ＰＶＣ材質之
      背包、提包，其外觀並不相同，紡織材質之背包、提包外觀有經緯之紋線，而
      ＰＶＣ材質之背包、提包外觀是光滑的，以肉眼即可分辨，另被告先後二次被
      查獲前開紡織材質之背包、提包，其完稅價格分別為二十七萬二千三百六十四
      元及二十二萬零六百九十五元等情，業據億興報關行外務員李振維及財政部台
      中關稅局驗貨員林瑞旺及賴茂松於警訊及原審法院審理時，分別證明屬實，復
      有前述進口報單及處分書等各在卷足資佐證。被告雖以前開情詞置辯，並提出
      大陸廣東省廣州市生生皮具行、添發皮具廠之商品銷售發票、稅務登記證、個
      體工商戶營業執照、居民身分證、致被告信函、聲明書、公證書等件，資以證
      明確有工人誤裝情事。惟紡織材質之背包、提包，其外觀上有經緯紋路，而Ｐ
      ＶＣ材質之背包、提包之外觀則為光滑面，二者以肉眼即可分辨，其說明既有
      如前述，被告辯稱工人誤裝，已難採信。況依據上開二次進口報單之記載，被
      告第一次與第二次申報進口之貨物，無論在項數、件數與完稅價格方面，其實
      際進口之項數、件數與完稅價格，均較被告申報進口貨物之項數、件數與完稅
      價格超出甚多，此有上開進口報單及台中市關稅局八十九年驗進字第三一○號
      處分書、及八十九年十月三日緝私報告表附卷可稽。亦即被告實際進口之貨物
      ，其項數、件數與完稅價格均遠超過被告所申報進口貨物之項數、件數與完稅
      價格。若謂大陸之商人會將上開被告並未購買之商品，亦裝櫃運送給被告，何
      能認符情理？再依前述紡織材質之背包、提包均係夾藏於貨櫃第五排或第六排
      以後之底層，上面均覆蓋合法進口之ＰＶＣ材質皮包乙情以觀，被告顯有故意
      將前開管制之紡織材質背包、提包夾藏於合法進口之ＰＶＣ材質提包、背包等
      貨物內，藉以規避海關人員之檢查，而連續二次私運前開管制之大陸製造紡織
      材質之背包、提包進口之犯意與行為。被告辯稱此為工人誤裝云云，顯係犯後
      卸責之詞，不足採信。其於本院審理期間所提出之上開證據，亦不足為其有利
      之證明。
（二）按自大陸地區私運物品進入台灣地區，以私運物品進口論，適用懲治走私條例
      之規定處斷，此於懲治走私條例第十二條定有明文。另自淪陷區私運物品進入
      本國自由地區，其總額由海關比照緝獲時之完稅價格計算，超過新台幣十萬元
      或重量達一千公斤者，以管制進口物品論，此亦經行政院依據懲治走私條例第
      二條第四項之規定，於八十八年四月十四日所修正發佈之「管制物品項目及及
      數額」丁項公告在案，並自同月十六日起實施。且在大陸地區生產或加工外層
      屬紡織材質之手提包與類似容器，係管制物品，須向主管機關專案申請在大陸
      設廠加工或向手提包輸出業同業公會申請核「輸入委託大陸加工之手提包同意
      書」、及「輸入委託大陸加工之手提包進口紀錄表」，再向經濟部國際貿易局
      申請核發「輸入許可證」始得進口，此稽之海關進口稅則第四十二章４２０２
      ‧２２‧００‧２０‧８及廠商申請輸入委託大陸加工之手提包之輸入條件第
      七、八點規定即明。被告於法務部調查局航業海員調查處台中組調查時亦自承
      即知悉上開規定（見九十年度偵字第七九九一號卷第三十四頁背面倒數第二行
      筆錄）。詎仍連續二次私運前開管制之大陸製造紡織材質之背包、提包進口，
      其有連續二次私運管制物品進口逾公告數額之犯行，事證明確，堪以認定。
三、核被告所為，係犯懲治走私條例第二條第一項之私運管制物品進口逾公告數額罪
    。被告先後二次私運管制物品進口逾公告數額之犯行，其犯罪時間緊接，犯罪構
    成要件相同，顯係基於概括之犯意反覆為之，為連續犯，應依刑法第五十六條之
    規定，論以一罪並加重其刑。原審判決以被告之犯罪事證已甚明確，犯行已堪認
    定，乃審酌被告之品行、私運管制物品進口逾公告數額之情節、所為對國內經濟
    交易市場所生之危害、及其犯罪後之態度等一切犯罪情狀，並依據刑事訴訟法第
    二百九十九條第一項前段，懲治走私條例第二條第一項、第十一條，刑法第五十
    六條、罰金罰鍰提高標準條例第一條等規定，量處被告有期徒刑六月，其認事用
    法均無不合，量刑亦屬妥適。被告仍以前詞上訴否認犯罪，並據以指謫原審判決
    對其論罪科刑不當，請求本院將原審判決撤銷，改判其無罪，其上訴核無理由，
    應予駁回。
四、據上論斷，應依刑事訴訟法第三百六十八條，判決如主文。
本案經檢察官甲○○到庭執行職務。
中      華      民      國　    九十一     年     二      月   二十七 　日
                                臺灣高等法院臺中分院刑事第三庭
                                      審判長法  官　陳　朱  貴
                                            法　官  胡　忠　文
                                            法　官　廖　柏　基
右正本證明與原本無異。
如不服本判決應於收受送達後十日內向本院提出上訴書狀，其未敘述上訴之理由者並
得於提起上訴後十日內向本院補提理由書（均須按他造當事人之人數附繕本）。
                                            書記官　詹  錫　朋
中      華      民      國　    九十一     年     三月     一 　　日
附錄本案論罪法條全文：
懲治走私條例第二條：
私運管制物品進口﹑出口逾公告數額者，處七年以下有期徒刑，得併科新台幣二十萬
元以下罰金。
以犯前項之罪為常業者，處三年以上十年以下有期徒刑，得併科新台幣三十萬元以下
罰金。
第一項之未遂犯罰之。
第一項所稱管制物品及其數額，由行政院公告之。
                      　　　　　　　　　　　　　　　　　　　　　　　　　Ｒ
